臺灣臺中地方法院民事判決
111年度訴字第1400號
原      告  張瓊文  
被      告  欉家宏即欉家弘


訟訟代理人  劉憲璋律師
複代理人    賴書貞律師
上列當事人間請求給付違約金事件，經本院於民國111年11月7日
言詞辯論終結，判決如下：
    主    文
被告應給付原告新臺幣250萬元。
訴訟費用由被告負擔。
    事實及理由
一、原告主張略以：查兩造間確認債權不存在事件，前經鈞院10
    9年度訴字第716號民事案件於110年4月23日成立訴訟上和解
    ，和解筆錄內容為：「被告願給付原告新臺幣（下同）320
    萬，給付方法為：①自民國110年5月31日前給付50萬元，②自
    民國110年6月起至同年10月止，每月15日前各給付40萬元，
    ③民國110年11月15日前給付70萬。如有一期不履行，視為全
    部到期。」詎料，被告事後逾期給付，迄今僅有給付第1期
    款項50萬元及第2期款項40萬元，其餘款項即拒絕給付。在
    此期間因為被告一再藉故推托，故兩造曾經再另行先後於11
    0年6月15日、110年7月22日簽訂協議書，依協議書之約定，
    被告應給付迄今因為逾期給付之懲罰性違約金如下：⒈第3期
    款項之懲罰性違約金：依照110年7月22日協議書第1條規定
    ：「乙方暫時無法如期在110年7月15日給付第3期款項40萬
    元，實已違約。甲方同意乙方在110年8月15日給付第3期款
    項40萬元，乙方則另外再給付8萬元懲罰性違約金。乙方如
    果在緩期期間內仍然沒有如期給付，同意再給付200萬元懲
    罰性違約金，乙方在簽訂本協議書時，同時簽訂200萬元之
    本票（票據號碼：CH732223）一紙作為擔保，乙方在緩期期
    間內如期給付第3項款項時，甲方應交還該紙本票予乙方（
    乙方在緩期期間內無法如期給付第3期款項時，甲方同意再
    延期一週，並同意該紙本票到期日延期一週，且再另給付2
    元懲罰性違約金）。」從而，被告應給付該期款項之懲罰性
    違約金共計210萬元。⒉第4期款項之懲罰性違約金：依照110
    年7月22日協議書第2條規定：「乙方日後應繼續如期給付第
    4期以後之款項（即依照台中地方法院109年度訴字第716號
    和解筆錄所示）…第4期至第5期之款項逾期給付，每逾7日，
    即給付違約金2萬元。」，第4期款項之給付日期為110年8月
    15日，逾期期間自110年8月16日起，計算至111年4月17日止
    ，共計245日。從而被告應給付該期款項之懲罰性違約金共
    計70萬元。⒊第5期款項之懲罰性違約金：第5期款項之給付
    日期為110年9月15日，逾期期間自110年9月16日起計算至11
    1年4月13日止，共計210日。從而，被告應給付該期款項之
    懲罰性違約金共計60萬元。⒋第6期款項之懲罰性違約金：依
    照110年7月22日協議書第2條規定：「乙方日後應繼續如期
    給付第4期以後之款項（即依照台中地方法院109年度訴字第
    716號和解筆錄所示）…第6期至第7期之款項逾期給付，每逾
    7日，即給付違約金10萬元。」，第6期款項之給付日期為11
    0年10月15日，逾期期間自110年10月16日起計算至111年4月
    15日止，共計182日。從而，被告應給付該期款項之懲罰性
    違約金共計260萬元。⒌第7期款項之懲罰性違約金：第7期款
    項之給付日期為110年11月15日，逾期期間自110年11月16日
    起，計算至111年4月18日止，共計154日。從而，被告應給
    付該期款項之懲罰性違約金共計220萬元。是以被告迄今應
    給付之懲罰性違約金共計820萬。為此，原告依協議書之法
    律關係提起本件訴訟，先請求被告給付原告250萬元，保留
    其餘部分之請求。並聲明：被告應給付原告250萬元。
二、被告抗辯略以：原告於110年7月25日委託訴外人王宗益向被
    告討債，訴外人於110年8月起陸續被告討債，被告總共付給
    訴外人160萬元，王宗益向被告表示，兩造間之債務已全部
    解決清楚，故110年9月至111年9月止，原告及訴外人都沒有
    找過被告討債，被告認為兩造間的債權債務已解決完畢。此
    可由原告簽立之委託書為證。又調解筆鍵第三期未還款40萬
    ，懲罰性違約金200萬，第四、五期未還款，每七天違約金2
    萬元，換算年息24%，已超過法定利息甚多，依民法第205條
    規定，利息年息不得超過16%，另民法第206條規定債權人除
    了利息之外不得以折扣或其他方法巧取利益。又本件違約金
    過高，請依民法第252條酌減違約金。被告工作、居住地固
    定，如有人來討債無處可躲，迫於無奈才簽此協議書。並聲
    明：請求駁回原告之訴。
三、得心證之理由：
  ㈠本件原告主張兩造前於本院109年度訴字第716號確認債權不
    存在事件中成立訴訟上和解，並做成和解筆錄，和解內容為
    ：「被告願給付原告新臺幣（下同）320萬，給付方法為：①
    自民國110年5月31日前給付50萬元，②自民國6月起至同年10
    月止，每月15日前各給付40萬元，③民國110年11月15日前給
    付70萬。如有一期不履行，視為全部到期。」，然被告僅給
    付第1期款項50萬元及第2期款項40萬元後，剩餘款項皆未能
    給付，是以兩造另行於110年6月15日、110年7月22日簽訂協
    議書，約定以被告給付違約金為條件換取已屆期而未付之款
    項緩期清償，然被告迄今仍未履行。依兩造簽訂之協議書約
    定，被告應給付原告共計820萬元之違約金，本次原告僅請
    求給付違約金250萬元，業據其提出系爭和解筆錄1份、協議
    書2份為證（見本院卷第21至33頁），而被告亦自承確有簽
    署系爭協議書，僅抗辯係迫於無奈始簽署之，且所應給付款
    項均已交予原告委託收款之人王宗益，惟未能提出證據證明
    其所述為真，亦無法確認王宗益是何身份，故此部分之抗辯
    無理由。是以原告上開主張，應堪予認定為真正。故本件應
    審酌者為：⒈原告請求給付違約金，是否有據？有無過高之
    情形？⒉原告請求給付之違約金，是否有違反民法第206條之
    情形？茲分述如下：
  ⒈原告請求給付違約金，洵屬有據，亦無過高之情形：
  ⑴按當事人得約定債務人於債務不履行時，應支付違約金。違
    約金，除當事人另有訂定外，視為因不履行而生損害之賠償
    總額，民法第250條第1項、第2項前段定有明文。又違約金
    有賠償性違約金及懲罰性違約金，其效力各自不同。前者以
    違約金作為債務不履行所生損害之賠償總額。後者以強制債
    務之履行為目的，確保債權效力所定之強制罰，於債務不履
    行時，債權人除得請求支付違約金外，並得請求履行債務，
    或不履行之損害賠償。違約金之約定，為當事人契約自由、
    私法自治原則之體現，雙方於訂約時，既已盱衡自己履約之
    意願、經濟能力、對方違約時自己所受損害之程度等主、客
    觀因素，本諸自由意識及平等地位自主決定，除非債務人主
    張並舉證約定之違約金額過高而顯失公平，法院得基於法律
    之規定，審酌該約定金額是否確有過高情事及應予如何核減
    至相當數額，以實現社會正義外，當事人均應同受該違約金
    約定之拘束，法院亦應予以尊重，始符契約約定之本旨；倘
    債務人於違約時，仍得任意指摘原約定之違約金額過高而要
    求核減，無異將債務人不履行契約之不利益歸由債權人分攤
    ，不僅對債權人難謂為公平，抑且有礙交易安全及私法秩序
    之維護（最高法院92年度台上字第2747號、93年度台上字第
    909 號判決參照）。　　
  ⑵經查，兩造所簽訂協議書之宗旨，均係為擔保本院109年度訴
    字第716號和解筆錄內容之履行，上開約定既已言明屬於懲
    罰性違約金之意旨，自屬確保當事人履約之強制罰，並非預
    定損害賠償總額。雙方以懲罰性違約金以敦促契約之履行或
    作為違約之懲罰，顯係兩造斟酌簽約之緣由、履行之可能性
    等各種情事，而就系爭契約為懲罰性違約金之約定，復衡諸
    被告一再要求原告給予緩期，卻一再失信未能履行債務，兩
    造為和解筆錄內容之順利履行先後簽訂了2份協議書，足見
    被告應已斟酌簽約之緣由、履行之可能性，卻依然未能履行
    ，違約情節重大，實難認約定之違約金額有何過高情事，兩
    造自應受該約定之拘束。是被告抗辯違約金過高應予酌減，
    洵無可取。
　⒉原告請求給付之違約金，並無民法第206條之情形：按債權人
    除民法第205條限定之利息外，不得以折扣或其他方法，巧
    取利益，民法第206條固定有明文。惟當事人約定如債務人
    不於適當時期履行債務時，即須支付違約金者，其違約金係
    以強制債務之履行為目的，實為確保債權效力之一種強制罰
    ，與利息之性質迥然不同，就令約定之違約金額過高，但既
    得由法院依民法第252條規定減至相當之數額，亦非無救濟
    之途，不得謂其約定為無效或無請求權。蓋違約金之約定，
    於金錢債務，並不排斥其適用，又非有如民法第205條之限
    制，至法院之核減乃基於公平觀念之理由，而非基於無請求
    權之原因，若謂債務人可以任意遲延給付，而可不受契約預
    定違約金之處罰，其結果將使債權人金融週轉陷於呆滯，生
    產計劃無由開展，而債務人拖債之風亦將日熾，豈得謂平。
    且遲延之債，以支付金錢為標的者，除遲延利息外，亦非不
    得請求損害賠償，此觀民法第233條第3項規定自明，法律既
    許債權人於遲延利息外，請求損害賠償，尤難謂違約金之約
    定為無效或無請求權。又當事人約定債務人不履行債務時，
    應支付違約金者，不問其作用為懲罰性抑為損害賠償額預定
    性，與利息之性質迥然不同，除其金額過高，經訴由法院依
    民法第252條規定減至相當之數額外，不能置其有關違約金
    之約定於不顧，亦不得以約定之違約金超過法定利率甚多，
    即認債權人就約定之違約金而無效。故被告抗辯關於本件違
    約金之約定係巧取利益而無效，亦屬無據。
  ㈡因本案事證已臻明確，兩造其餘主張陳述及所提之證據，經
    審酌與本院上開認定無涉或無違，爰不逐一論駁，附此敘明
    。
四、綜上，原告依系爭協議書之法律關係請求被告給付原告如訴
    之聲明所示之金額，為有理由，應予准許。
五、訴訟費用負擔之依據：民事訴訟法第78條。
中　　華　　民　　國　　111 　年　　12　　月　　12　　日
                  民事第一庭  法  官     曹宗鼎
上正本係照原本作成。
如對本判決上訴，須於判決送達後20日內向本院提出上訴狀。如
委任律師提起上訴者，應一併繳納上訴審裁判費。
中　　華　　民　　國　　111 　年　　12　　月　　12　　日
                              書記官     曾右喬